【裁判字號】    99,訴,236
【裁判日期】    990331
【裁判案由】    損害賠償
【裁判全文】
臺灣桃園地方法院民事判決               99年度訴字第236號
原      告  甲○  年籍詳卷）.
訴訟代理人  王如后律師
被      告  乙○○
上列當事人間請求損害賠償事件，經原告提起附帶民事訴訟，由
本院刑事庭移送前來（98年度附民字第85號），本院於民國99年
3 月17日言詞辯論終結，判決如下：
    主  文
被告應給付原告新台幣肆拾萬元，及自民國九十八年五月五日起
至清償日止，按週年利率百分之五計算之利息。
原告其餘之訴駁回。
訴訟費用由被告負擔百分之十三，餘由原告負擔。
本判決第一項得假執行。
原告其餘假執行之聲請駁回。
    事實及理由
一、按訴狀送達後，原告不得將原訴變更或追加他訴，但擴張或
    減縮應受判決事項之聲明者，不在此限，民事訴訟法第255
    條第1 項第3 款定有明文。本件原告於起訴時聲明請求被告
    給付新台幣（下同）3,200,000 元，及自起訴狀繕本送達翌
    日起至清償日止，按週年利率百分之5 計算之利息。嗣於本
    院審理中，將上開訴之聲明變更為被告應給付原告3,000,00
    0 元，及自起訴狀繕本送達翌日起至清償日止，按週年利率
    百分之5 計算之利息，核屬減縮應受判決事項之聲明，與前
    揭規定相符，應予准許，合先敘明。
二、原告主張：兩造於民國97年4 月29日上午11時許，相約在桃
    園縣中壢市○○路高速公路涵洞旁之空地相見，擬談判分手
    ，被告竟將原告強行拖上其駛至現場之大客車上，並以手指
    插入原告之陰道，另對原告拳打、腳踢，致原告受有右側小
    陰唇內側撕裂傷、前胸及頸部多處挫傷擦傷及紅腫、上肢多
    處挫傷擦傷及紅腫等傷害。嗣被告於97年9 月4 日以談和解
    為由，邀約原告外出，兩造見面後，被告即欲拉原告進入名
    仕賓館，原告不願而趁隙轉身逃離，詎被告竟自原告背後一
    推，致原告重心不穩仆倒在地，受有頸部瘀傷、右手小指末
    端關節瘀腫、右手小指擦傷、右手第4 指裂傷、右膝多處裂
    傷、擦傷、左膝擦傷等傷害，案經台灣桃園地方法院檢察署
    檢察官提起公訴，由鈞院刑事庭以98年度訴字第496 號妨害
    性自主罪等案件審理中，因被告上述不法行為，至其受有身
    體多處傷害，且因其手部受到傷害，無法繼續經營小吃攤生
    意，頓失收入，原告之身心俱感痛苦不堪，故請求被告賠償
    精神慰撫金3,000,000 元。爰依民法第184 條第1 項前段、
    第195 條第1 項之法律關係，求為判決並聲明：1.被告應給
    付原告3,000,000 元，及自起訴狀繕本送達之翌日起至清償
    日止，按週年利率百分之5 計算之利息。2.願供擔保，請准
    宣告假執行。
三、被告則以伊無資力賠償等語，資為抗辯，並聲明駁回原告之
    訴。
四、本院之判斷：
  (一)原告主張之前揭侵權事實，為被告所不爭執，復經本院調取
    上開刑事案卷核閱無訛，是原告此部分主張，堪信為真實。
  (二)按因故意或過失，不法侵害他人之權利者，負損害賠償責任
    。不法侵害他人之身體、健康、名譽、自由、信用、隱私、
    貞操，或不法侵害其他人格法益而情節重大者，被害人雖非
    財產上之損害，亦得請求賠償相當之金額，民法第184 條第
    1 項前段、第195 條第1 項前段分別定有明文。本件原告主
    張因被告上述不法行為，至其受有身體多處傷害，且因其手
    部受到傷害，無法繼續經營小吃攤生意，頓失收入，原告之
    身心俱感痛苦不堪，故請求被告賠償其精神慰撫金3,000,00
    0 元等語。經查，被告於前揭時、地對原告為前開侵權行為
    ，已如前述，故原告請求被告賠償精神慰撫金自屬有據。至
    於被告雖抗辯伊無資力賠償云云，然加害人有無資力賠償，
    僅涉及被害人所受之損害能否獲得圓滿填補，並不得以此減
    免加害人之賠償責任，是被告此部分抗辯，為不足採。
  (三)次按非財產上之損害賠償，應以實際加害之情形、被害人所
    受精神上痛苦之程度、賠償權利人之身分地位、經濟能力，
    並斟酌賠償義務人之經濟狀況、可歸責之程度等定之。經查
    ，原告為國中畢業，目前無固定工作打零工為生，月薪約1
    萬多元，名下除投資2,180 元外，無其他財產；被告為國小
    畢業，目前待業中，以打零工為生，名下除廠牌三陽、年份
    1994 年 汽車、廠牌CHRYSLER、年份1997年汽車共2 輛外無
    其他財產等情，為兩造所自陳，且有本院依職權調閱之稅務
    電子閘門財產所得調件明細表1 件在卷可佐。本院審酌被告
    對原告之加害情形，原告因本件事故精神上所受痛苦之程度
    ，及兩造之身分地位、經濟能力等一切情狀，認原告得請求
    之非財產上損害以400,000 元為適當，逾此範圍部分，不予
    准許。
  (四)綜上所述，原告依侵權行為之法律關係，請求被告給付原告
    400,000 元，及自起訴狀繕本送達之翌日（即98年5 月5 日
    ）起至清償日止，按週年利率百分之5 計算之利息，為有理
    由，應予准許；逾此範圍，即屬無據，應予駁回。
  (五)本件原告勝訴部分，所命給付金額未逾500,000 元，依民事
    訴訟法第389 條第1 項第5 款應依職權宣告假執行。至原告
    敗訴部分，其假執行之聲請，亦失所附麗，應併予駁回。
五、本件事證已臻明確，兩造間其餘攻擊及防禦方法，核與本判
    決結果不生任何影響，爰不一一予以論述，附此敘明。
六、據上論結，本件原告之訴為一部有理由、一部無理由，依民
    事訴訟法第79條、第389 條第1 項第5 款，判決如主文。
中    華    民    國    99    年    3     月    31    日
                  民事第一庭    法  官  林哲賢
以上正本證明與原本無異
如對本判決上訴，須於判決送達後20日內向本院提出上訴狀
中    華    民    國    99    年    4     月    1     日
                                書記官  陳佳彬

司法院資訊處製作；財團法人民間司法改革基金會備份。
